最高法院刑事判決　　　　　　九十四年度台上字第三六七０號
　　上　訴　人　甲○○
　　　　　　　　丁○○
　　　　　　　　丙○○
　　　　　　　　戊○○
　　　　　　　　乙○○
上列上訴人等因妨害投票案件，不服台灣高等法院花蓮分院中華
民國九十四年一月三十一日第二審更審判決（九十三年度上更(一)
字第五七號；起訴案號：台灣花蓮地方法院檢察署九十一年度偵
字第一九八二號），提起上訴，本院判決如下：
    主  文
上訴駁回。
    理  由
按刑事訴訟法第三百七十七條規定：上訴於第三審法院，非以判
決違背法令為理由，不得為之。是提起第三審上訴，應以原判決
違背法令為理由，係屬法定要件；如上訴理由狀並未依據卷內訴
訟資料具體指摘原判決不適用何種法則或如何適用不當，或所指
摘原判決違法情事，顯與法律規定得為第三審上訴理由之違法情
形不相適合時，均應認其上訴為違背法律上之程式，予以駁回。
本件原判決認定上訴人甲○○、丁○○、丙○○、戊○○、乙○
○有原判決事實欄所載犯行，因而撤銷第一審關於甲○○、丁○
○、丙○○、戊○○、乙○○之無罪判決，改判論處甲○○、丁
○○、丙○○、戊○○、乙○○共同以非法之方法，使投票發生
不正確結果罪刑（戊○○、丙○○，均累犯），已敘述其所憑之
證據及認定之理由。而以甲○○、丁○○、丙○○、戊○○、乙
○○於原審均否認有妨害投票之犯意，甲○○、丁○○辯稱：虛
報戶籍在登記未撤銷前，該登記仍然有效，故劉玉英等人以遷移
戶籍方式取得投票權，並無不法，從而劉玉英、乙○○、周堯鶯
、余來成、余雅文、曾宏時、曾蔡菜、曾欣蓉、曾欣玫、吳明勳
、劉國濱、陳明祥、張伊茹、何智仁、魏秀蘭、何昌榮、曾秀香
、戊○○、丙○○、翁國添、黃麗卿、潘阿梅等人之投票行為，
並不構成犯罪，且渠等分別將戶籍遷入花蓮市○○街三七三號及
花蓮市○○街三十六號，均係出於工作或子女就學及其他原因，
並非基於妨害投票之犯意，以虛報戶籍之方式，取得投票權並參
與投票，並不構成刑法第一百四十六條妨害投票罪；乙○○辯稱
：伊實際居住在花蓮市○○街三七五號，九十一年一月間，伊申
請將戶籍自花蓮市○○街七十九之一號遷入花蓮市○○街三七五
號，並提供其居住之該門牌房屋稅單，欲將戶籍遷入花蓮市○○
街三七五號，因承辦戶政人員之疏忽，誤將其戶籍遷至花蓮市○
○街三七三號；戊○○、丙○○辯稱：伊等因原居住房屋將拆除
，須將戶籍遷出，始與劉玉英商量，將戶籍遷入花蓮市○○街三
十六號各云云。均為飾卸之詞，不足採取，在理由內依憑卷證資
料，詳加指駁。所為合法之事實認定，俱有卷內證據資料足憑，
從形式上觀察，原判決並無違法之情形存在。按取捨證據及認定
事實，乃事實審法院職權之行使，其對證據證明力所為之判斷，
苟係基於吾人日常生活之經驗，而未違背客觀上應認為確實之定
則，並已敘述其何以為此一判斷之理由者，即不能指為違法。甲
○○、丁○○、丙○○、戊○○、乙○○上訴意旨以：渠等均否
認有妨害投票之犯意，原判決事實欄記載「被告等基於妨害投票
之犯意聯絡」，顯屬無據，有判決事實與理由矛盾之違法；又居
住事實變更而申請遷移戶籍登記，個人情狀不一，居住事實變更
後，始進行戶籍之變更登記，並非定律，原判決未審酌其他證據
，認定戊○○、丙○○所辯因原居住房屋將拆除，須將戶籍遷出
，故與劉玉英商量將戶籍遷入花蓮市○○街三十六號，顯不足採
，有理由不備之違法；而將「幽靈人口」之行為，解釋為刑法第
一百四十六條第一項之「其他非法方法」，立論不僅於法未合，
於實務運作上更生矛盾云云。上揭指摘，均係置原判決所為之明
白論斷於不顧，猶執原審指駁之事項，及對原審取捨證據與自由
判斷證據證明力之職權行使，徒以自己之說詞，泛指其為違法，
並未就其如何影響原判決主旨，依據卷內訴訟資料具體指明，依
首開說明，自非適法之第三審上訴理由。至上訴意旨另以：乙○
○於法務部調查局花蓮縣調查站（下稱花蓮縣調查站）之陳述，
就甲○○、丁○○而言，屬被告以外之人於審判外之陳述，且乙
○○於審判中已否認該部分陳述，原審未依刑事訴訟法第一百五
十九條之二規定，說明乙○○該部分陳述，如何具有較可信之特
別情況，且為證明犯罪事實存否所必要，逕採為認定犯罪之證據
，自屬違背法令云云。惟按刑事訴訟法第一百五十九條第一項、
第一百五十九條之五分別規定：「被告以外之人於審判外之言詞
或書面陳述，除法律有規定者外，不得作為證據」；「被告以外
之人於審判外之陳述，雖不符前四條之規定，而經當事人於審判
程序同意作為證據，法院審酌該言詞陳述或書面陳述作成時之情
況，認為適當者，亦得為證據」、「當事人、代理人或辯護人於
法院調查證據時，知有第一百五十九條第一項不得為證據之情形
，而未於言詞辯論終結前聲明異議者，視為有前項之同意」。查
原審於審判期日，經審判長逐一提示甲○○等十四人在花蓮縣調
查站（筆錄誤載為【警詢】）、偵查、第一審及該院歷審之陳述
，詢以有無意見，到庭被告均答「所言均屬實在」，乙○○亦未
就其上揭筆錄內容，為何爭執，俱有卷附原審之審判筆錄可憑。
依上揭規定，乙○○於花蓮縣調查站所為陳述，有證據能力。原
審採為認定犯罪之證據，未於判決理由，依法律之規定為說明，
雖嫌未洽，然究非得執為上訴第三審之理由。綜上，本件上訴違
背法律上之程式，應予駁回。
據上論結，應依刑事訴訟法第三百九十五條前段，判決如主文。
中　　華　　民　　國　九十四　年　　七　　月　　八　　日
                      最高法院刑事第十一庭
                          審判長法官  洪　清　江
                                法官  石　木　欽
                                法官  李　伯　道
                                法官  韓　金　秀
                                法官  林　勤　純
      本件正本證明與原本無異
                                      書  記  官
中　　華　　民　　國　九十四　年　　七　　月　 二十 　日
                                                Ｒ
